【裁判字號】    99,小上,19
【裁判日期】    990317
【裁判案由】    清償債務
【裁判全文】
臺灣板橋地方法院民事裁定              99年度小上字第19號
上  訴  人  乙○○
被上訴人    全真概念健康事業股份有限公司
法定代理人  甲○○
上列當事人間請求清償債務事件，上訴人對於中華民國98年12月
29日本院板橋簡易庭98年度板小字第2803號第一審判決提起上訴
，本院裁定如下：
    主  文
上訴駁回。
第二審訴訟費用新台幣壹仟伍佰元由上訴人負擔。
    理  由
一、按對於小額程序第一審判決之上訴，非以其違背法令為理由
    ，不得為之，民事訴訟法第436 條之24第2 項定有明文；又
    前開上訴，其上訴狀內應記載上訴理由，並表明原判決所違
    背之法令及其具體內容，以及依訴訟資料可認為原判決有違
    背法令之具體事實，同法第436 條之25亦定有明文。是當事
    人以小額訴訟程序之第一審判決違背法令為理由提起上訴時
    ，就原判決如何不適用法規或適用法規不當，其上訴狀或理
    由書應有具體之指摘，並揭示該法規之條項或其內容，若係
    成文法以外之法則，應揭示該法則之旨趣，倘為司法院解釋
    或最高法院之判例，則應揭示該判解之字號或其內容，如依
    民事訴訟法第469 條第1 款至第5 款所列各款事由提起上訴
    者，其上訴狀或理由書應揭示合於該條款之事實；若小額訴
    訟程序上訴人之上訴狀或理由書未依上述方法為表明者，即
    難認已對原判決之違背法令有具體之指摘，其上訴自難認為
    合法。
二、本件上訴人對於小額程序第一審判決提起上訴，其上訴理由
    略以：
（一）由於上訴人從未涉訟，致在原審法院未能具體主張權利，
      於第一審開庭時並無辯論機會，且並無上呈答辯狀，致使
      法官僅採信被上訴人單方面說詞，誤認上訴人會籍種類及
      相關規定。
（二）上訴人曾多次要求解約，但被上訴人僅用非死亡或殘障不
      得解約，且以電話方式拒絕，致使善良消費者無書面證據
      。現已找到多位相同受害情形之證人，都是要求解約卻遭
      無理由拒絕，或是欺騙已經辦理，或書面解約證據遭被上
      訴人湮滅。因此上訴人只是廣大受害者之一，根據民事訴
      訟法（上訴人誤載為民法）第281 條推定事實，被上訴人
      從未善盡解約的責任義務，甚至推託欺騙損害消費者權益
      。
（三）消保法定型化契約第11條規定，契約條款應本於平等互惠
      之原則，且應為有利消費者之解釋。消費者保護法施行細
      則第14條定型化契約條款，有下列情事之一者，為違反平
      等互惠原則：1 、當事人間之給付與對待給付顯不相當者
      。2 、消費者應負擔非其所能控制之危險者。3 、消費者
      違約時，應負擔顯不相當之賠償責任者。4 、其他顯有不
      利於消費者之情形者。合約內容記載「非死亡或殘障不得
      解約」一條，即違反消保法平等互惠之原則，更違背定型
      化契約中「消費者得隨時解約」之規定，就算該條可視為
      無效，但被上訴人確實以該條拒絕會員解約。且上訴人只
      上過一堂課就要求解約，卻已經共計被收取新臺幣（下同
      ）16,950元，如今被上訴人竟要求額外2 萬多元索賠，要
      消費者負擔顯不相當之賠償責任，明顯有給付及對待給付
      不相當。為此爰聲明廢棄原判決，並駁回被上訴人在第一
      審之訴。
三、經查：上訴人並未於上訴理由狀內具體指出原審判決有如何
    違背法令情事，更未指明原審判決所違反之法令條項或其內
    容，以及依訴訟資料有何判決違背法令之具體事實，雖上訴
    人依據消費者保護法施行細則第14條所規定違反平等互惠原
    則之情事，主張定型化契約條款中之條款違反平等互惠原則
    ，該條款可視為無效云云，然上訴人仍未就原判決有何種違
    背法令事由為具體表明，且核所載內容係就原審取捨證據、
    認定事實之職權行使，指摘為不當，而就原審所為之論斷，
    泛言論斷違法，而未表明該判決所違背法令之具體內容暨依
    訴訟資料合於該違背法令之具體事實，自難認其已合法表明
    上訴理由。揆諸上開說明，自不得謂已合法表明上訴理由。
    從而本件上訴，難認為合法，應予駁回。
四、依民事訴訟法第436條之32第1項準用同法第436條之19第1項
    規定，確定上訴費用1,500元由上訴人負擔。
五、依民事訴訟法第436條之32第2項、第444條第1項前段、第95
    條、第78條、第436條之32第1項、第436條之19第1項，裁定
    如主文。
中    華    民    國    99    年    3     月    17    日
                  民事第二庭    審判長法  官  陳麗玲
                                      法  官  李行一
                                      法  官  張谷輔
以上正本係照原本作成
本件裁定不得抗告
中    華    民    國    99    年    3     月    17    日
                                      書記官  郭群裕

司法院資訊處製作；財團法人民間司法改革基金會備份。
